---
title: "Atteggiamento dei cittadini italiani nei confronti della sicurezza informatica"
author:
  email: giunta.marco@spes.sissa.it
  name: Marco Giunta
date: "Luglio 2021"
output:
  ioslides_presentation:
    css: styles/style.css
    widescreen: true
    incremental: yes
---

```{r setup, include=FALSE}
knitr::opts_chunk$set(echo = FALSE, message = FALSE, cache = TRUE)
```

```{r tidy, eval=FALSE}
library(tidyverse)
library(labelled)
library(haven)

# Convert Stata file
df.stata <- read_dta(file = "data/ZA7580_v1-0-0.dta")

# Select only interesting columns
survey <- df.stata %>% 
  select(starts_with(c("isocntry", "d11", "d62", "qc", "d10", "d25", "d8r2", "p7it")))

# Rename columns
survey <- survey %>% 
  rename(
    age = "d11",
    age_category = "d11r2",
    country = "isocntry",
    community = "d25",
    education = "d8r2",
    gender = "d10",
    informed = "qc7",
    internet = "d62t",
    region = "p7it",
    reported = "qc14t"
    )

# Use only data of Italian respondents
survey <- survey %>%
  filter(country == "IT") 

# Translate gender labels
# survey$gender
#     1   Man
#     2 Woman
survey <- survey %>% 
  add_value_labels(gender = c(Uomo = 1, Donna = 2))

# Replace index with gender name
survey <- survey %>%
  mutate(gender = as_factor(gender))

# Translate community labels
# survey$community
#     1      Rural area or village
#     2 Small or middle sized town
#     3                 Large town
survey <- survey %>% 
  add_value_labels(community = c("Area rurale o villaggio" = 1,
                                 "Piccola o media città" = 2,
                                 "Grande città" = 3))

# Replace index with location description
survey <- survey %>%
  mutate(community = as_factor(community)) %>%
  # DK -> NA
  mutate(community = na_if(community, "DK"))

# Translate education age labels
# survey$education
#     1         Up to 15 years
#     2                  16-19
#     3     20 years and older
#     4         Still Studying
#     5 No full-time education
#     7                Refusal
#     8                     DK
survey <- survey %>% 
  add_value_labels(education = c("Fino a 15 anni" = 1,
                                 "20 anni e oltre" = 3,
                                 "Studia ancora" = 4,
                                 "Nessuna educazione" = 5))

# Replace index with education age
survey <- survey %>%
  mutate(education = as_factor(education)) %>%
  # DK -> NA
  mutate(education = na_if(education, "DK"))

# Translate age category labels
# survey$age_category
#     1      15 - 24 years
#     2      25 - 34 years
#     3      35 - 44 years
#     4      45 - 54 years
#     5      55 - 64 years
#     6 65 years and older
survey <- survey %>% 
  add_value_labels(age_category = c("15 - 24" = 1,
                                    "25 - 34" = 2,
                                    "35 - 44" = 3,
                                    "45 - 54" = 4,
                                    "55 - 64" = 5,
                                    "65 e oltre" = 6))

# Replace index with age categories
survey <- survey %>%
  mutate(age_category = as_factor(age_category)) %>%
  # DK -> NA
  mutate(age_category = na_if(age_category, "DK"))

# Replace region labels
# survey$region
#     1 Piemonte & Valle d'Aosta / Vallee d'Aoste
#     5      Prov. Trento & Prov. Bolzano / Bozen
#     7                     Friuli-Venezia Giulia
survey <- survey %>% 
  add_value_labels(region = c("Piemonte & Valle d'Aosta" = 1,
                              "Trentino-Alto Adige" = 5,
                              "Friuli Venezia Giulia" = 7))

# Replace index with region name
survey <- survey %>%
  mutate(region = as_factor(region))
  
# Replace internet connection frequency labels
# survey$internet
#    1 Everyday/almost everyday (at least once 1 in d62_1 to d62_4)
#    2        Often/sometimes (at least once 2-5 in d62_1 to d62_4)
#    3                   Never/no access (6 or 7 in d62_1 to d62_4)
#    4         No Internet access at all (only 7 in d62_1 to d62_4)
survey <- survey %>% 
  add_value_labels(internet = c("Ogni giorno o quasi" = 1,
                                "Spesso/a volte" = 2,
                                "Mai/Nessun accesso" = 3))

# Replace index with internet connection frequency labels
survey <- survey %>%
  mutate(internet = as_factor(internet))

# Replace informed level labels
# survey$informed
#     1     Very well informed
#     2   Fairly well informed
#     3 Not very well informed
#     4    Not at all informed
#     5                     DK
survey <- survey %>% 
  add_value_labels(informed = c("Molto bene" = 1,
                                "Abbastanza bene" = 2,
                                "Abbastanza male" = 3,
                                "Molto male" = 4))

# Replace index with age categories
survey <- survey %>%
  mutate(informed = as_factor(informed)) %>%
  # DK -> NA
  mutate(informed = na_if(informed, "DK"))


# Replace informed level labels
# survey$reported
#     0 Not mentioned
#     1   Total 'Yes'
survey <- survey %>% 
  add_value_labels(reported = c("No" = 0,
                                "Si" = 1))

# Replace index with reported answer
survey <- survey %>%
  mutate(reported = as_factor(reported))

# Saving survey in RData format
save(survey, file = "output/survey.rda")
```

```{r init, cache=FALSE}
library(tidyverse)
library(scales)
library(RColorBrewer) # color palettes

# To load the survey data
load("output/survey.rda")
```


## Questionario - Eurobarometer 92.2

Tra l'8 e il 22 Ottobre 2019 la Commissione Europea ha sottoposto a 27,607 cittadini dei 28 stati membri dell' Unione un questionario[^1] per comprendere la consapevolezza, l'esperienza e la percezione nei confronti della sicurezza informatica: i cittadini italiani intervistati sono stati `r nrow(survey)`, di età compresa tra `r min(survey$age)` e `r max(survey$age)` anni.

Le domande riguardavano vari aspetti della vita *digitale* dei cittadini: dai dispositivi usati per accedere ad Internet, alle preoccupazioni sull'utilizzo dell'home banking o degli acquisti online, dai crimini di cui sono stati vittime, alla conoscenza di metodi per segnalare abusi.

I risultati della ricerca sono stati pubblicati a gennaio 2020: diamo uno sguardo più approfondito all'atteggiamento degli italiani.

[^1]: https://europa.eu/eurobarometer/surveys/detail/2249 "Eurobarometer 92.2"


## Età

L'età media dei partecipanti è 51 anni, con una leggera maggioranza di donne (51%). 

```{r age_percent, eval=FALSE}
survey %>%
  drop_na(gender) %>%
  group_by(gender) %>%
  summarise(count = n()) %>%
  mutate(percent = count / sum(count) * 100)
```

La differenza di genere è minima fino ai 44 anni, poi nella fascia 45-64 abbiamo la maggioranza di partecipanti donne ed infine un maggioranza di uomini nella fascia 65 e oltre.

```{r age}
survey %>%
  drop_na(age_category) %>%
  group_by(age_category, gender) %>% 
  summarise(count = n()) %>% 
  ggplot(aes(x = age_category, y = count, fill = gender)) +
  geom_bar(stat = "identity", position = position_dodge()) + 
  scale_fill_brewer(palette="Set2") +
  labs(
    x = "Età",
    y = "Intervistati",
    fill = "Genere"
  ) +
  theme_minimal()
```



## Dove vivono

```{r, eval=FALSE}
survey %>%
  drop_na(community) %>%
  group_by(community) %>%
  summarise(count = n()) %>%
  mutate(all = sum(count), 
     per = paste0(round(100 * count/all, 2), "%")) %>%
  # Piechart
  ggplot(aes(x="", y=count, fill=community)) +
  geom_bar(stat="identity", width=1, color="white") +
  scale_fill_brewer(palette="Set2") +
  coord_polar("y", start=0) +
  theme_void() +
  # Add percent value on piechart
  geom_text(aes(label = per), position = position_stack(vjust = 0.5)) +
  labs(x = NULL, y = NULL, fill = NULL, title = NULL)
```

Oltre il 65% degli intervistati vive in piccole o medie città.

```{r community}
survey %>%
  drop_na(community) %>%
  group_by(community) %>%
  summarise(count = n()) %>%
  mutate(all = sum(count),  
         percent = paste0(round(100 * count/all, 2), "%")) %>%
  # Piechart
  ggplot(aes(x="", y=count, fill=community)) +
  geom_bar(stat="identity", width=1, color="white") +
  scale_fill_brewer(palette="Set2") +
  coord_polar("y", start=0) +
  theme_void() +
  geom_text(aes(label = percent), position = position_stack(vjust = 0.5)) + # Add percent value on piechart
  labs(x = NULL, y = NULL, fill = NULL, title = NULL)
```

Lombardia, Campania, Lazio e Sicilia sono le regioni con il più alto numero di intervistati.

```{r italy_map}
# https://www.istat.it/it/archivio/222527
# https://www.agnesevardanega.eu/wiki/r/ggplot2/mappe

library(sf)

# Read shapefiles (DATI ISTAT)
istat <- st_read("data/Reg01012021_g", quiet=TRUE)

# HACK: split count for aggregated regions
tmp_region <- survey %>%
  drop_na(region) %>%
  group_by(region) %>%
  summarise(count = n()) %>%
  mutate(region = strsplit(as.character(region), "&")) %>% # Split string to list 
  mutate(count = count / lengths(region)) %>% # Halve value for multiple regions 
  unnest(cols = c(region)) %>%
  mutate(across(where(is.character), str_trim)) # Trim space 

right_join(istat, tmp_region, by = c("DEN_REG" = "region")) %>% 
  ggplot(aes(fill = count)) +
  geom_sf(col = "black") +
  geom_sf_text(aes(label = count), size = 3) +
  scale_fill_distiller(palette = "YlOrRd", direction = 1) +
  labs(x = NULL, y = NULL, fill = "Partecipanti") +
  theme_void() # Empty theme
```

## Grado di istruzione

Il 40% degli intervistati ha completato la scuola secondaria di secondo grado. 

```{r education_percent, eval=FALSE}
survey %>%
  drop_na(education) %>%
  group_by(education) %>%
  summarise(count = n()) %>%
  mutate(percent = count / sum(count) * 100)
```


```{r education}
survey %>%
  drop_na(education) %>%
  group_by(education) %>%
  summarise(count = n()) %>%
  filter(count > 10) %>%
  ggplot(aes(y=count, x=education, fill=factor(education))) + # factor is needed because education format is haven_labelled
  geom_bar(stat="identity") +
  scale_fill_brewer(palette="Set2") +
  ggtitle("") +
  guides(fill="none") + # remove legend
  xlab("Età completamento del percorso di studi") +
  ylab("Intervistati") + 
  theme_minimal()
```

## Frequenza collegamento Internet

Il 70% degli intervistati si connette ad Internet ogni giorno (o quasi) mentre solo il 2% non ha possibilità di collegarsi.

```{r internet_percent, eval=FALSE}
survey %>%
  drop_na(internet) %>%
  group_by(internet) %>%
  summarise(count = n()) %>%
  mutate(percent = count / sum(count) * 100)
```

```{r internet}
survey %>%
  group_by(internet, gender) %>% 
  summarise(count = n()) %>%
  filter(count > 25) %>%
  ggplot(aes(x = internet, y = count, fill = factor(internet))) +
  geom_bar(stat = "identity", position = position_dodge()) +
  scale_fill_brewer(palette="Set2") +
  guides(fill="none") + # remove legend
  xlab("Frequenza di connesione ad internet") + 
  ylab("Intervistati") +
  theme_minimal()
```

Tutti gli intervistati utilizzano Internet prevalentemente ogni giorno, tranne quelli di 65 anni e oltre, dove la maggior parte non si collega mai, oppure non ha possibilità di collegarsi.

```{r internet_age}
survey %>%
  filter(as.numeric(internet) != 4) %>%
  drop_na(age_category) %>%
  group_by(age_category, internet) %>% 
  summarise(count = n()) %>%
  ggplot(aes(fill=internet, y=count, x=age_category)) + 
  geom_bar(position="stack", stat="identity") +
  scale_fill_brewer(palette="Set2") +
  labs(
    x = "Età",
    y = "",
    fill = "Connessione\nInternet"
  ) +
  theme_minimal() +
  theme(axis.text.y = element_blank())
```

Gli intervistati con grado di istruzione inferiore tendono a collegarsi meno: solo il 29% si collega ogni giorno, rispetto al 99% di chi studia ancora.

```{r internet_education}
survey %>%
  filter(as.numeric(internet) != 4, as.numeric(education) != 6) %>%
  drop_na(education) %>%
  group_by(education, internet) %>% 
  summarise(count = n()) %>% 
  #mutate(percent = count / sum(count) * 100)
  ggplot(aes(fill=internet, y=count, x=education)) + 
  geom_bar(position="stack", stat="identity") +
  scale_fill_brewer(palette="Set2") +
  scale_x_discrete(guide = guide_axis(n.dodge=3)) + # avoid labels overlap
  labs(
    x = "Grado di istruzione",
    y = "",
    fill = "Connessione\nInternet"
  ) +
  theme_minimal() +
  theme(axis.text.y = element_blank())
```


## Strumento utilizzato

Lo smartphone è lo strumento più usato per connettersi ad internet (40%), seguito dal computer desktop (27%).

```{r devices}
survey %>%
  pivot_longer(qc1_1:qc1_7, names_to = "question", values_to = "response", values_drop_na = TRUE) %>%
  select(c("question", "response")) %>%
  group_by(question) %>% # Group by question
  summarise(count = length(which(response==1))) %>%  # Count how many are there for each combination of question and response=1
  mutate(question = case_when( # Rename question code to question text
    question == "qc1_1" ~ "PC Desktop",
    question == "qc1_2" ~ "Laptop",
    question == "qc1_3" ~ "Tablet",
    question == "qc1_4" ~ "Smartphone",
    question == "qc1_5" ~ "TV",
    question == "qc1_6" ~ "Console",
    question == "qc1_7" ~ "Altro",
  )) %>%
  #mutate(percent = count / sum(count) * 100)
  ggplot(aes(x = question, y = count, fill = question)) +
  geom_bar(stat = "identity", position = position_dodge()) +
  scale_fill_brewer(name = "Strumento", palette="Set2") +
  xlab("") +
  ylab("Intervistati") +
  theme_minimal()
```

## Attività online

Lo scambio di email (14%), la messaggistica (13%), i social network (12%) e lo scambio di informazioni su forum/blog (11%) sono le principali attività degli intervistati.

```{r activities_percent, eval=FALSE}
survey %>%
  pivot_longer(qc2_1:qc2_14, names_to = "question", values_to = "response", values_drop_na = TRUE) %>%
  select(question, response) %>%
  group_by(question) %>%
  summarise(count = length(which(response==1))) %>%
  mutate(percent = count / sum(count) * 100)
```

```{r activities}
survey %>%
  pivot_longer(qc2_1:qc2_14, names_to = "question", values_to = "response", values_drop_na = TRUE) %>%
  select(question, response) %>%
  group_by(question) %>%
  summarise(count = length(which(response==1))) %>%    # Count how many are there for each combination
  mutate(question = case_when( # Rename question code to question text
    question == "qc2_1" ~ "Home Banking",
    question == "qc2_2" ~ "Acquisti",
    question == "qc2_3" ~ "Vendita",
    question == "qc2_4" ~ "Social Network",
    question == "qc2_5" ~ "Email",
    question == "qc2_6" ~ "Gioco online",
    question == "qc2_7" ~ "Intrattenimento",
    question == "qc2_8" ~ "Forum/Blog/News",
    question == "qc2_9" ~ "Servizi pubblici",
    question == "qc2_10" ~ "Corsi online",
    question == "qc2_11" ~ "Messaggistica",
    question == "qc2_12" ~ "Video chiamate",
    question == "qc2_13" ~ "Altro",
    question == "qc2_14" ~ "Non so",
  )) %>%
  filter(count > 200) %>%
  ggplot(aes(x = reorder(question, -count), y = count, fill = question)) + # reorder x axis by response count
  geom_bar(stat = "identity", position = position_dodge()) + 
  scale_x_discrete(guide = guide_axis(n.dodge=3)) +
  scale_fill_brewer(name = "Attività", palette="Set3") +
  xlab("") + 
  ylab("") +
  theme_minimal() 
```

L'uso dei social network viene sostituito dalle operazioni di home banking per gli intervistati con età superiore di 55 anni.

```{r activities_age}
survey %>%
  drop_na(age_category) %>%
  pivot_longer(qc2_1:qc2_14, names_to = "question", values_to = "response", values_drop_na = TRUE) %>%
  select(age_category, question, response) %>%
  group_by(age_category, question) %>% # Group by age_category and question
  summarise(count = length(which(response==1))) %>% # Count how many are there for each combination of question and response=1
  arrange(desc(count)) %>% # order by count
  slice(1:4) %>% # Get top 4
  mutate(question = case_when( # Rename question code to question text
    question == "qc2_1" ~ "Home Banking",
    question == "qc2_2" ~ "Acquisti",
    question == "qc2_3" ~ "Vendita",
    question == "qc2_4" ~ "Social Network",
    question == "qc2_5" ~ "Email",
    question == "qc2_6" ~ "Gioco online",
    question == "qc2_7" ~ "Intrattenimento",
    question == "qc2_8" ~ "Forum/Blog/News",
    question == "qc2_9" ~ "Servizi pubblici",
    question == "qc2_10" ~ "Corsi online",
    question == "qc2_11" ~ "Messaggistica",
    question == "qc2_12" ~ "Video chiamate",
    question == "qc2_13" ~ "Altro",
    question == "qc2_14" ~ "Non so",
  )) %>%
  ggplot(aes(fill=question, y=count, x=factor(age_category))) +
  geom_bar(position = "dodge", stat="identity") +
  scale_fill_brewer(name = "Attività", palette="Set3") +
  xlab("Età") +
  ylab("") +
  theme_minimal()

```

## Principali preoccupazioni

La sicurezza dei pagamenti (27%) e l'uso improprio dei dati personali (27%) sono le principali preoccupazioni degli intervistati quando effettuano operazioni bancarie o acquistano beni e servizi.


```{r concerns_percent, eval=FALSE}
survey %>%
  pivot_longer(qc3_1:qc3_7, names_to = "question", values_to = "response", values_drop_na = TRUE) %>%
  select(c("question", "response")) %>%
  group_by(question) %>% # Group by ID and TARG_AVG
  summarise(count = length(which(response==1))) %>%
  mutate(percent = count / sum(count) * 100)
```


```{r concerns}
survey %>%
  pivot_longer(qc3_1:qc3_7, names_to = "question", values_to = "response", values_drop_na = TRUE) %>%
  select(question, response) %>%
  group_by(question) %>%
  summarise(count = length(which(response==1))) %>% # Count how many are there for each combination of question and response=1
  mutate(question = case_when( # Rename question code to question text
    question == "qc3_1" ~ "Esaminare merce",
    question == "qc3_2" ~ "Sicurezza pagamenti",
    question == "qc3_3" ~ "Uso improprio dati",
    question == "qc3_4" ~ "Non ricevere prodotto",
    question == "qc3_5" ~ "Altro",
    question == "qc3_6" ~ "Non so",
    question == "qc3_7" ~ "Nessuna",
  )) %>%
  ggplot(aes(x = reorder(question, -count), y = count, fill = question)) + # reorder x axis by response count
  geom_bar(stat = "identity", position = position_dodge()) + 
  scale_x_discrete(guide = guide_axis(n.dodge=3)) + # avoid labels overlap
  scale_fill_brewer(name = "Preoccupazione", palette="Set2") +
  xlab("") + 
  ylab("Intervistati") +
  theme_minimal()
```

## Cambio password

La maggior parte degli intervistati (65%) ha cambiato almeno una password dei propri servizi online negli ultimi 12 mesi. La password del proprio account email è quella maggiormente cambiata (22%), seguita da quella dell'home banking (14%) e dei Social (11%). Solo il 6% ha cambiato la password su un sito di acquisti online, percentuale che scende al 3% per la password dei siti dei servizi pubblici e delle piattaforme di gioco online. Circa un intervistato su dieci ha cambiato la password per altri servizi online.

```{r password_percent, eval=FALSE}
survey %>%
  drop_na(qc4t) %>%
  group_by(qc4t) %>%
  summarise(count = n()) %>%
  mutate(percent = count / sum(count) * 100)

survey %>%
  pivot_longer(qc4_1:qc4_9, names_to = "question", values_to = "response", values_drop_na = TRUE) %>%
  select(c("question", "response")) %>%
  group_by(question) %>% 
  summarise(count = length(which(response==1))) %>%  
  mutate(percent = count / sum(count) * 100)

```


```{r password}
survey %>%
  pivot_longer(qc4_1:qc4_7, names_to = "question", values_to = "response", values_drop_na = TRUE) %>%
  select(c("question", "response")) %>%
  group_by(question) %>%
  summarise(count = length(which(response==1))) %>%
  mutate(question = case_when( # Rename question code to question text
    question == "qc4_1" ~ "Email",
    question == "qc4_2" ~ "Social Network",
    question == "qc4_3" ~ "Acquisti online",
    question == "qc4_4" ~ "Home Banking",
    question == "qc4_5" ~ "Gioco online",
    question == "qc4_6" ~ "Servizi pubblici",
    question == "qc4_7" ~ "Altro",
    question == "qc4_8" ~ "Nessuno",
    question == "qc4_9" ~ "Non so",
  )) %>%
  ggplot(aes(x = reorder(question, -count), y = count, fill = question)) + # reorder x axis by response count
  geom_bar(stat = "identity", position = position_dodge()) + 
  scale_x_discrete(guide = guide_axis(n.dodge=3)) + # avoid labels overlap
  scale_fill_brewer(name = "Servizio", palette="Set2") +
  xlab("") + 
  ylab("Intervistati") +
  theme_minimal()
```

La password dell'account email resta quella più cambiata dagli intervistati fino a 44 anni. Dai 45 anni in poi prevale la totale assenza di cambio password negli ultimi 12 mesi.

```{r password_age}
survey %>%
  drop_na(age_category) %>%
  pivot_longer(qc4_1:qc4_9, names_to = "question", values_to = "response", values_drop_na = TRUE) %>%
  select(c("age_category", "question", "response")) %>%
  group_by(age_category, question) %>%
  summarise(count = length(which(response==1))) %>%
  mutate(question = case_when( # Rename question code to question text
    question == "qc4_1" ~ "Email",
    question == "qc4_2" ~ "Social Network",
    question == "qc4_3" ~ "Acquisti online",
    question == "qc4_4" ~ "Home Banking",
    question == "qc4_5" ~ "Gioco online",
    question == "qc4_6" ~ "Servizi pubblici",
    question == "qc4_7" ~ "Altro",
    question == "qc4_8" ~ "Nessuno",
    question == "qc4_9" ~ "Non so",
  )) %>%
  arrange(desc(count)) %>% # Order by count
  slice(1:4) %>% # Get top 4
  ggplot(aes(fill=question, y=count, x=factor(age_category))) +
  geom_bar(position = "dodge", stat="identity") +
  scale_fill_brewer(name = "Servizio", palette="Set2") +
  xlab("età") +
  ylab("") +
  theme_minimal()
```

Anche il grado di istruzione influenza la scelta di cambiare o meno la password per i propri servizi online. 

```{r password_education}
survey %>%
  filter(as.numeric(education) != 6) %>% # remove education-refusal
  drop_na(education) %>%
  pivot_longer(qc4_1:qc4_8, names_to = "question", values_to = "response", values_drop_na = TRUE) %>%
  select(c("education", "question", "response")) %>%
  group_by(education, question) %>% # Group by education and question
  summarise(count = length(which(response==1))) %>%
  mutate(question = case_when( # Rename question code to question text
    question == "qc4_1" ~ "Email",
    question == "qc4_2" ~ "Social Network",
    question == "qc4_3" ~ "Acquisti online",
    question == "qc4_4" ~ "Home Banking",
    question == "qc4_5" ~ "Gioco online",
    question == "qc4_6" ~ "Servizi pubblici",
    question == "qc4_7" ~ "Altro",
    question == "qc4_8" ~ "Nessuno",
    question == "qc4_9" ~ "Non so",
  )) %>%
  arrange(desc(count)) %>% # Order by count
  slice(1:4) %>% # Get top 4
  ggplot(aes(fill=question, y=count, x=factor(education))) +
  geom_bar(position = "dodge", stat="identity") +
  scale_fill_brewer(name = "Servizio", palette="Set2") +
  xlab("Grado di Istruzione") +
  ylab("") +
  theme_minimal()
```

## Cambio nel comportamento

Le preoccupazioni riguardo la privacy e la sicurezza online, hanno fatto cambiare il comportamento del 97% degli intervistati. Il 12% non apre mail provenienti da sconosciuti, ha installato un software antivirus (11%) o visita solo siti che conosce (11%). 

```{r action_percent, eval=FALSE}

survey %>%
  drop_na(qc5_17) %>%
  group_by(qc5_17) %>%
  summarise(count = n()) %>%
  mutate(percent = count / sum(count) * 100)

survey %>%
  pivot_longer(qc5_1:qc5_18, names_to = "question", values_to = "response", values_drop_na = TRUE) %>%
  select(c("question", "response")) %>%
  group_by(question) %>% 
  summarise(count = length(which(response==1))) %>%
  mutate(percent = count / sum(count) * 100) %>%
  arrange(desc(percent)) # Order by percent
```


```{r action}
survey %>%
  pivot_longer(qc5_1:qc5_18, names_to = "question", values_to = "response", values_drop_na = TRUE) %>%
  select(c("question", "response")) %>%
  group_by(question) %>%
  summarise(count = length(which(response==1))) %>%
  filter(count > 125) %>%
  mutate(question = case_when( # Rename question code to question text
    question == "qc5_3" ~ "Inserimenti dati personali",
    question == "qc5_5" ~ "Siti sicuri",
    question == "qc5_6" ~ "Password diverse",
    question == "qc5_7" ~ "Email da sconosciuti",
    question == "qc5_8" ~ "Uso pc personale",
    question == "qc5_9" ~ "Antivirus",
    question == "qc5_11" ~ "Cambio password",
    question == "qc5_12" ~ "Password complesse",
  )) %>%
  ggplot(aes(x = reorder(question, -count), y = count, fill = question)) + # reorder x axis by response count
  geom_bar(stat = "identity", position = position_dodge()) + 
  scale_x_discrete(guide = guide_axis(n.dodge=3)) + # avoid labels overlap
  scale_fill_brewer(name = "Comportamento", palette="Set2") +
  xlab("") + 
  ylab("Intervistati") +
  theme_minimal()
```


## Livello di conoscenza

Il 40% degli intervistati reputa di essere non essere abbastanza informato sui rischi dei crimini informatici, addirittura il 28% reputa di essere molto poco informato mentre solo 1% ritiene di essere bene informato.
 
```{r informed_percent, eval=FALSE}
survey %>%
  drop_na(informed) %>%
  group_by(informed) %>%
  summarise(count = n()) %>%
  mutate(percent = count / sum(count) * 100)
```


```{r informed}
survey %>%
  drop_na(informed) %>%
  group_by(informed) %>%
  summarise(count = n()) %>%
  ggplot(aes(y=count, x=informed, fill=factor(informed))) +
  scale_x_discrete(guide = guide_axis(n.dodge=3)) + # avoid labels overlap
  scale_fill_brewer(name = NULL, palette="Set2") +
  geom_bar(stat="identity") +
  labs(
    x = "",
    y = "Intervistati",
    fill = ""
  ) +
  theme_minimal()
```

I più giovani (15-34) ritengono di essere bene informati, mentre gli intervistati di oltre 65 anni reputano di essere molto poco informati.

```{r informed_age}
survey %>%
  drop_na(age_category) %>%
  drop_na(informed) %>%
  group_by(age_category, informed) %>% 
  summarise(count = n()) %>% 
  ggplot(aes(x = age_category, y = count, fill = factor(informed))) +
  geom_bar(stat = "identity", position = position_dodge()) + 
  scale_x_discrete(guide = guide_axis(n.dodge=3)) + # avoid labels overlap
  scale_fill_brewer(name = NULL, palette="Set2") +
  labs(
    x = "Età",
    y = "Partecipanti",
    fill = ""
  ) +
  theme_minimal()
```

Gli intervistati con un basso grado di istruzione di sentono molto poco informati sui crimini informatici, mentre solo chi sta ancora studiando ritiene di essere bene informato.

```{r informed_education}
survey %>%
  filter(as.numeric(education) != 6) %>% # remove education-refusal
  drop_na(education, informed) %>%
  group_by(education, informed) %>% 
  summarise(count = n()) %>% 
  ggplot(aes(x = education, y = count, fill = factor(informed))) +
  geom_bar(stat = "identity", position = position_dodge()) + 
  scale_x_discrete(guide = guide_axis(n.dodge=3)) + # avoid labels overlap
  scale_fill_brewer(name = NULL, palette="Set2") +
  labs(
    x = "Grado di istruzione",
    y = "Partecipanti",
    fill = ""
  ) +
  theme_minimal()
```


## Preoccupazioni

La maggioranza degli intervistati sono preoccupati di essere vittime di un crimine informatico. Oltre due terzi è preoccupato dalla possibilità che il proprio dispositivo venga infettato da software dannosi (73%), che qualcuno rubi i dati personali e agisca al loro posto (70%), di essere vittime di frodi online legate alla carta di credito o a transazioni bancarie online (69%), di non riuscire ad accedere ai servizi online come i servizi bancari e i servizi pubblici (69%) oppure di subire un attacco hacker all'account e‐mail o all'account su social network (68%).
 
 
```{r concern_crime, warning=FALSE}

survey %>%
  pivot_longer(qc8_1:qc8_10, names_to = "question", values_to = "response", values_drop_na = TRUE) %>%
  select(c("question", "response")) %>%
  mutate(response = case_when ( # Move from 5 to 3 levels of concern
    response <= 2 ~ 2,
    between(response, 3, 4) ~ 4,
    response == 5 ~ 5
  )) %>%
  group_by(question, response) %>%
  summarise(count = n()) %>%
  mutate(percent = count / 836) %>% # HACK: create a variable to use with geom_text-percent aes
  arrange(desc(percent)) %>% # Order by percent
  mutate(question = case_when( # Rename question code to question text
    question == "qc8_1" ~ "Email o telefonate fraudolente con le quali\nsi chiedono i Suoi dati personali",
    question == "qc8_2" ~ "Frode acquisti online",
    question == "qc8_3" ~ "Attacchi informatici per impedire accesso\na banche o servizi pubblici",
    question == "qc8_4" ~ "Software dannosi (virus, ecc.) che infettano\ni dispositivi",
    question == "qc8_5" ~ "Furto di identità",
    question == "qc8_6" ~ "Ritrovo casuale di materiale online relativo\nad abusi sessuali su minori",
    question == "qc8_7" ~ "Materiale online in cui si promuove l'odio\nrazziale o l'estremismo religioso",
    question == "qc8_8" ~ "Attacco di hacker all'account email o all'account\nsu social network",
    question == "qc8_9" ~ "Frode online legata alla carta di credito o a\ntransazioni bancarie online",
    question == "qc8_10" ~ "Richiesta di pagamento per riacquisire il\ncontrollo del Suo dispositivo",
  )) %>%
  ggplot(aes(x = question, y = count, fill = factor(response))) +
  geom_bar(stat='identity', position = position_fill(reverse = TRUE), lwd=1, color="white") + # add space between stack
  geom_text(aes(label = percent(percent, accuracy = 1L, suffix = "",)), position = position_fill(reverse = TRUE, vjust = 0.5), size = 3, color = "black") + # remove % symbol and integer value
  coord_flip() +
  theme_minimal() +
  theme(legend.position="bottom",
        axis.title.x = element_blank(),
        axis.title.y = element_blank(),
        axis.text.x=element_blank()) +
  scale_fill_brewer(name = NULL, palette="Set2", labels = c("Preoccupato", "Non preoccupato", "Non sa"))
```
  
```{r, eval=FALSE}
survey %>%
  pivot_longer(qc8_1:qc8_10, names_to = "question", values_to = "response", values_drop_na = TRUE) %>%
  select(c("question", "response", "education")) %>%
  mutate(response = case_when ( # Move from 5 to 3 levels of concern
    response <= 2 ~ 2,
    between(response, 3, 4) ~ 4,
    response == 5 ~ 5
  )) %>%
  group_by(question, response, education) %>%
  summarise(count = n()) %>%
  mutate(percent = count / 836) %>% # HACK: create a variable to use with geom_text-percent aes
  arrange(desc(percent)) %>% # Order by percent
  mutate(question = case_when( # Rename question code to question text
    question == "qc8_1" ~ "Email o telefonate fraudolente con le quali\nsi chiedono i Suoi dati personali",
    question == "qc8_2" ~ "Frode acquisti online",
    question == "qc8_3" ~ "Attacchi informatici per impedire accesso\na banche o servizi pubblici",
    question == "qc8_4" ~ "Software dannosi (virus, ecc.) che infettano\ni dispositivi",
    question == "qc8_5" ~ "Furto di identità",
    question == "qc8_6" ~ "Ritrovo casuale di materiale online relativo\nad abusi sessuali su minori",
    question == "qc8_7" ~ "Materiale online in cui si promuove l'odio\nrazziale o l'estremismo religioso",
    question == "qc8_8" ~ "Attacco di hacker all'account email o all'account\nsu social network",
    question == "qc8_9" ~ "Frode online legata alla carta di credito o a\ntransazioni bancarie online",
    question == "qc8_10" ~ "Richiesta di pagamento per riacquisire il\ncontrollo del Suo dispositivo",
  )) %>%
  filter(response == 2) %>%
  ggplot(aes(x = question, y = count, fill = factor(education))) +
  geom_bar(stat='identity', position = "dodge", lwd=1, color="white") + # add space between stack
  geom_text(aes(label = percent(percent, accuracy = 1L, suffix = "",)), position = position_fill(reverse = TRUE, vjust = 0.6), size = 3, color = "white") + # remove % symbol and integer value
  coord_flip() +
  theme(legend.position="bottom",
        axis.title.x = element_blank(),
        axis.title.y = element_blank(),
        axis.text.x=element_blank())
  #scale_fill_discrete(name = "", labels = c("Preoccupato", "non preoccupato", "Non sa"))
```  

```{r, eval=FALSE}
survey %>%
  pivot_longer(qc8_1:qc8_10, names_to = "question", values_to = "response", values_drop_na = TRUE) %>%
  select(c("question", "response")) %>%
  group_by(question) %>% # Group by ID and TARG_AVG
  summarise(count = length(which(response==1))) %>%    # Count how many are there for each combination of ID and TARG_AVG
  ggplot(aes(x = reorder(question, -count), y = count, fill = question)) + # reorder x axis by response count
  geom_bar(stat = "identity", position = position_dodge()) + 
  scale_x_discrete(guide = guide_axis(n.dodge=3)) + # avoid labels overlap
  xlab("Frequency of Father Visits") + 
  ylab("Percent of Children")
```


```{r eval=FALSE}
survey %>%
  filter(country == "IT") %>%
  drop_na(age_category) %>%
  pivot_longer(qc8_1:qc8_10, names_to = "question", values_to = "response", values_drop_na = TRUE) %>%
  select(c("age_category", "question", "response")) %>%
  group_by(age_category, question) %>% # Group by ID and TARG_AVG
  summarise(count = length(which(response==1))) %>%    # Count how many are there for each combination of ID and TARG_AVG
  arrange(desc(count)) %>% # order by count
  slice(1:4) %>% # get top 4 
  # Grouped
  ggplot(aes(fill=question, y=count, x=factor(age_category))) +
  geom_bar(position = "dodge", stat="identity") +
  ggtitle("Grado di istruzione") +
  ylab("") +
  theme_minimal()
```


## Frequenza crimini informatici

Negli ultimi tre anni solo una minima parte degli intervistati è state vittima di crimini informatici: il più diffuso è stato la ricezione di e‐mail o telefonate fraudolente con le quali si chiedono i dati personali (26%). A seguire la scoperta di software dannosi (virus, ecc.) sul proprio dispositivo (22%), ma sono gli unici *crimini* segnalati da almeno un intervistato su cinque. 

```{r victim}
survey %>%
  pivot_longer(qc9_1:qc9_10, names_to = "question", values_to = "response", values_drop_na = TRUE) %>%
  select(c("question", "response")) %>%
  group_by(question, response) %>%
  summarise(count = n()) %>%
  mutate(percent = count / 836) %>% # HACK: create a variable to use with geom_text-percent aes
  arrange(desc(percent)) %>% # Order by percent
  mutate(question = case_when( # Rename question code to question text
    question == "qc9_1" ~ "Email o telefonate fraudolente con le quali\nsi chiedono i Suoi dati personali",
    question == "qc9_2" ~ "Frode acquisti online",
    question == "qc9_3" ~ "Attacchi informatici per impedire accesso\na banche o servizi pubblici",
    question == "qc9_4" ~ "Software dannosi (virus, ecc.) che infettano\ni dispositivi",
    question == "qc9_5" ~ "Furto di identità",
    question == "qc9_6" ~ "Ritrovo casuale di materiale online relativo\nad abusi sessuali su minori",
    question == "qc9_7" ~ "Materiale online in cui si promuove l'odio\nrazziale o l'estremismo religioso",
    question == "qc9_8" ~ "Attacco di hacker all'account email o all'account\nsu social network",
    question == "qc9_9" ~ "Frode online legata alla carta di credito o a\ntransazioni bancarie online",
    question == "qc9_10" ~ "Richiesta di pagamento per riacquisire il\ncontrollo del Suo dispositivo",
  )) %>%
  ggplot(aes(x = question, y = count, fill = factor(response))) +
  geom_bar(stat='identity', position = position_fill(reverse = TRUE), lwd=1, color="white") + # add space between stack
  geom_text(aes(label = percent(percent, accuracy = 1L, suffix = "",)), position = position_fill(reverse = TRUE, vjust = 0.5), size = 3, color = "black") + # remove % symbol and integer value
  coord_flip() +
  theme_minimal() +
  theme(legend.position="bottom",
        axis.title.x = element_blank(),
        axis.title.y = element_blank(),
        axis.text.x=element_blank()) +
  scale_fill_brewer(name = "", palette="Set2", labels = c("1", "2 o 3", ">3", "Mai", "Non so"))
```

Gli uomini, in generale, hanno dichiarato di esser stati vittime di crimini informatici più delle donne: ad esempio il 12% ha dichiarato di aver scoperto software dannosi (virus, ecc.) installati nei propri dispositivi, rispetto al 9% delle donne.


```{r victim_gender}
survey %>%
  pivot_longer(qc9_1:qc9_10, names_to = "question", values_to = "response", values_drop_na = TRUE) %>%
  select(c("question", "response", "gender")) %>%
  group_by(question, response, gender) %>%
  mutate(response = case_when ( # Move from 5 to 3 levels of concern
    response <= 3 ~ 3,
    response == 4 ~ 4,
    response == 5 ~ 5
  )) %>%
  summarise(count = n()) %>%
  mutate(percent = count / 836) %>% # HACK: create a variable to use with geom_text-percent aes
  arrange(desc(percent)) %>% # Order by percent
  mutate(question = case_when( # Rename question code to question text
    question == "qc9_1" ~ "Email o telefonate fraudolente con le quali\nsi chiedono i Suoi dati personali",
    question == "qc9_2" ~ "Frode acquisti online",
    question == "qc9_3" ~ "Attacchi informatici per impedire accesso\na banche o servizi pubblici",
    question == "qc9_4" ~ "Software dannosi (virus, ecc.) che infettano\ni dispositivi",
    question == "qc9_5" ~ "Furto di identità",
    question == "qc9_6" ~ "Ritrovo casuale di materiale online relativo\nad abusi sessuali su minori",
    question == "qc9_7" ~ "Materiale online in cui si promuove l'odio\nrazziale o l'estremismo religioso",
    question == "qc9_8" ~ "Attacco di hacker all'account email o all'account\nsu social network",
    question == "qc9_9" ~ "Frode online legata alla carta di credito o a\ntransazioni bancarie online",
    question == "qc9_10" ~ "Richiesta di pagamento per riacquisire il\ncontrollo del Suo dispositivo",
  )) %>%
  filter(response == 3) %>%
  ggplot(aes(x = question, y = count, fill = factor(gender))) +
  geom_bar(stat='identity', position = "dodge") + # add space between stack
  geom_text(aes(label = percent(percent, accuracy = 0.1)), hjust = 1.1, position = position_dodge(width = 1), size = 3, color = "black") + # remove % symbol and integer value
  coord_flip() +
  theme_minimal() +
  theme(legend.position="bottom",
        axis.title.x = element_blank(),
        axis.title.y = element_blank(),
        axis.text.x=element_blank()) +
  scale_fill_brewer(name = "Genere", palette="Set2")
```


```{r, eval=FALSE}
survey %>%
  pivot_longer(qc9_1:qc9_10, names_to = "question", values_to = "response", values_drop_na = TRUE) %>%
  select(c("question", "response")) %>%
  group_by(question) %>% 
  summarise(count = length(which(response==1))) %>%
  ggplot(aes(x = reorder(question, -count), y = count, fill = question)) + # reorder x axis by response count
  geom_bar(stat = "identity", position = position_dodge()) + 
  scale_x_discrete(guide = guide_axis(n.dodge=3)) + # avoid labels overlap
  xlab("Frequency of Father Visits") + 
  ylab("Percent of Children")
```



```{r, eval=FALSE}
survey %>%
  drop_na(age_category) %>%
  pivot_longer(qc9_1:qc9_10, names_to = "question", values_to = "response", values_drop_na = TRUE) %>%
  select(c("age_category", "question", "response")) %>%
  group_by(age_category, question) %>%
  summarise(count = length(which(response==1))) %>% 
  arrange(desc(count)) %>% # Order by count
  slice(1:4) %>% # Get top 4
  ggplot(aes(fill=question, y=count, x=factor(age_category))) +
  geom_bar(position = "dodge", stat="identity") +
  ggtitle("Grado di istruzione") +
  ylab("") +
  theme_minimal()
```


## Azioni intraprese dalle vittime

Gli intervistati che hanno subito una frode online legata alla carta di credito o a transazioni bancarie sono quelli che hanno segnalato maggiormente il problema (88%), seguiti da chi è stato vittima del furto di identità (85%), da chi ha subito un attacchi informatici che ha impedito l'accesso ai servizi bancari e i servizi pubblici online (85%) e a chi ha ritrovato casualmente materiale relativo ad abusi sessuali su minori (84%).

Mentre solo due intervistati su tre hanno segnalato la scoperta di software dannosi (virus, ecc.) sul proprio dispositivo (64%) e solo uno ogni due la ricezione di e‐mail o telefonate fraudolente con le quali si chiedevano i dati personali (51%). 

```{r experience}
survey %>%
  select(starts_with("qc11") & ends_with(c("_1","_8","t"))) %>% # select only one action, none and unknown columns
  rename_with(~ gsub('t$', '-action', .x)) %>%
  rename_with(~ gsub('_1$', '-none', .x)) %>%
  rename_with(~ gsub('_8$', '-unknown', .x)) %>%
  pivot_longer(
    starts_with("qc11"),
    names_to = c("question", "response"),
    names_sep = "-",
    values_to = "value"
  ) %>%
  drop_na() %>%
  filter(value != 0) %>%
  group_by(question) %>%
  mutate(total= n()) %>% 
  ungroup %>%
  group_by(question, response, total) %>%
  summarise(count = n()) %>%
  mutate(percent = count / total) %>% # HACK: create a variable to use with geom_text-percent aes
  mutate(question = case_when( # Rename question code to question text
    question == "qc11_1" ~ "Email o telefonate fraudolente con le quali\nsi chiedono i Suoi dati personali",
    question == "qc11_2" ~ "Frode acquisti online",
    question == "qc11_3" ~ "Attacchi informatici per impedire accesso\na banche o servizi pubblici",
    question == "qc11_4" ~ "Software dannosi (virus, ecc.) che infettano\ni dispositivi",
    question == "qc11_5" ~ "Furto di identità",
    question == "qc11_6" ~ "Ritrovo casuale di materiale online relativo\nad abusi sessuali su minori",
    question == "qc11_7" ~ "Materiale online in cui si promuove l'odio\nrazziale o l'estremismo religioso",
    question == "qc11_8" ~ "Attacco di hacker all'account email o all'account\nsu social network",
    question == "qc11_9" ~ "Frode online legata alla carta di credito o a\ntransazioni bancarie online",
    question == "qc11_10" ~ "Richiesta di pagamento per riacquisire il\ncontrollo del Suo dispositivo",
  )) %>%
  mutate(response = case_when( # Rename response code to response text
    response == "action" ~ "Almeno un azione",
    response == "none" ~ "Niente",
    response == "unknown" ~ "Non so"
  )) %>%
  ggplot(aes(x = question, y = count, fill = factor(response))) +
  geom_bar(stat='identity', position = position_fill(reverse = TRUE), lwd=1, color="white") + # add space between stack
  geom_text(aes(label = percent(percent, accuracy = 1L, suffix = "",)), position = position_fill(reverse = TRUE, vjust = 0.5), size = 3, color = "white") + # remove % symbol and integer value
  coord_flip() +
  theme_minimal() +
  theme(legend.position="bottom",
        axis.title.x = element_blank(),
        axis.title.y = element_blank(),
        axis.text.x=element_blank()) +
  scale_fill_brewer(name = "", palette="Set2")
```

La segnalazione dell'abuso al sito web o al fornitore del servizio Internet (ISP) è l'azione intrapresa dalla maggior parte degli intervistati vittime dei crimini.

```{r experience_detail1}
survey %>%
  select(matches("qc11_[3569]") & !ends_with("t")) %>%
  rename_with(~ gsub('qc11_(\\d+)', '\\1', .x)) %>%
  pivot_longer(
    cols = matches("\\d+_\\d+"),
        names_to = c("question", "response"),
    names_sep = "_",
    values_to = "value"
  ) %>%
  drop_na() %>% 
  filter(value != 0) %>%
  group_by(question) %>%
  mutate(total= n()) %>% 
  ungroup %>%
  group_by(question, response, total) %>%
  summarise(count = n()) %>%
  mutate(percent = count / total) %>% # HACK: create a variable to use with geom_text-percent aes
  mutate(question = case_when( # Rename question code to question text
    question == "1" ~ "Email o telefonate fraudolente con le quali\nsi chiedono i Suoi dati personali",
    question == "2" ~ "Frode acquisti online",
    question == "3" ~ "Attacchi informatici per impedire accesso a\nbanche o servizi pubblici",
    question == "4" ~ "Software dannosi (virus, ecc.) che infettano\ni dispositivi",
    question == "5" ~ "Furto di identità",
    question == "6" ~ "Ritrovo casuale di materiale online relativo\nad abusi sessuali su minori",
    question == "7" ~ "Materiale online in cui si promuove l'odio\nrazziale o l'estremismo religioso",
    question == "8" ~ "Attacco di hacker all'account email o all'account\nsu social network",
    question == "9" ~ "Frode online legata alla carta di credito o a\ntransazioni bancarie online",
    question == "10" ~ "Richiesta di pagamento per riacquisire il\ncontrollo del Suo dispositivo",
  )) %>%
  mutate(response = case_when( # Rename question code to question text
    response == "1" ~ "Niente",
    response == "2" ~ "Si è rivolto/a alla polizia",
    response == "3" ~ "Ha contattato il sito web/fornitore",
    response == "4" ~ "Ha contattato il Suo fornitore di\nservizi Internet",
    response == "5" ~ "Ha contattato un'associazione di\ntutela dei consumatori",
    response == "6" ~ "Ha segnalato la situazione attraverso\nun sito web o un indirizzo email ufficiale",
    response == "7" ~ "Altro",
    response == "8" ~ "Non sa"
  )) %>%
  ggplot(aes(x = percent, y = response, fill=factor(response))) +
  geom_bar(stat='identity') +
  geom_text(aes(label = percent(percent, accuracy = 1L, suffix = "")), position = position_dodge(width = 1) ,hjust = 1.3, size = 3, color = "white") + # remove % symbol and integer value) 
  facet_wrap(.~question) +
  theme_minimal() +
  theme(legend.position="bottom",
        legend.text = element_text(size = 7),
        axis.title.x = element_blank(),
        axis.title.y = element_blank(),
        axis.text.x=element_blank(),
        axis.text.y=element_blank()) +
  scale_fill_brewer(name = "", palette="Set2")
```

```{r experience_detail2}
survey %>%
  select((matches("qc11_[278]_") | starts_with("qc11_10_")) & !ends_with("t")) %>%
  rename_with(~ gsub('qc11_(\\d+)', '\\1', .x)) %>%
  pivot_longer(
    cols = matches("\\d+_\\d+"),
        names_to = c("question", "response"),
    names_sep = "_",
    values_to = "value"
  ) %>%
  drop_na() %>% 
  filter(value != 0) %>%
  group_by(question) %>%
  mutate(total= n()) %>% 
  ungroup %>%
  group_by(question, response, total) %>%
  summarise(count = n()) %>%
  mutate(percent = count / total) %>% # HACK: create a variable to use with geom_text-percent aes
  mutate(question = case_when( # Rename question code to question text
    question == "1" ~ "Email o telefonate fraudolente con le quali\nsi chiedono i Suoi dati personali",
    question == "2" ~ "Frode acquisti online",
    question == "3" ~ "Attacchi informatici per impedire accesso a\nbanche o servizi pubblici",
    question == "4" ~ "Software dannosi (virus, ecc.) che infettano\ni dispositivi",
    question == "5" ~ "Furto di identità",
    question == "6" ~ "Ritrovo casuale di materiale online relativo\nad abusi sessuali su minori",
    question == "7" ~ "Materiale online in cui si promuove l'odio\nrazziale o l'estremismo religioso",
    question == "8" ~ "Attacco di hacker all'account email o all'account\nsu social network",
    question == "9" ~ "Frode online legata alla carta di credito o a\ntransazioni bancarie online",
    question == "10" ~ "Richiesta di pagamento per riacquisire il\ncontrollo del Suo dispositivo",
  )) %>%
  mutate(response = case_when( # Rename question code to question text
    response == "1" ~ "Niente",
    response == "2" ~ "Si è rivolto/a alla polizia",
    response == "3" ~ "Ha contattato il sito web/fornitore",
    response == "4" ~ "Ha contattato il Suo fornitore di\nservizi Internet",
    response == "5" ~ "Ha contattato un'associazione di\ntutela dei consumatori",
    response == "6" ~ "Ha segnalato la situazione attraverso\nun sito web o un indirizzo email ufficiale",
    response == "7" ~ "Altro",
    response == "8" ~ "Non sa"
  )) %>%
  ggplot(aes(x = percent, y = response, fill=factor(response))) +
  geom_bar(stat='identity') +
  geom_text(aes(label = percent(percent, accuracy = 1L, suffix = "")), position = position_dodge(width = 1) ,hjust = 1.3, size = 3, color = "white") + # remove % symbol and integer value) 
  facet_wrap(.~question) +
  theme_minimal() +
  theme(legend.position="bottom",
        legend.text = element_text(size = 7),
        axis.title.x = element_blank(),
        axis.title.y = element_blank(),
        axis.text.x=element_blank(),
        axis.text.y=element_blank()) +
  scale_fill_brewer(name = "", palette="Set2")
```

Mentre quando si tratta di software dannosi (virus, ecc.) che infettano i dispositivi o email o telefonate fraudolente con le quali si chiedono i dati personali, la maggior parte degli intervistati preferisce non far nulla.

```{r experience_nothing}
survey %>%
  select(matches("qc11_[14]_") & !ends_with("t")) %>%
  rename_with(~ gsub('qc11_(\\d+)', '\\1', .x)) %>%
  pivot_longer(
    cols = matches("\\d+_\\d+"),
        names_to = c("question", "response"),
    names_sep = "_",
    values_to = "value"
  ) %>%
  drop_na() %>% 
  filter(value != 0) %>%
  group_by(question) %>%
  mutate(total= n()) %>% 
  ungroup %>%
  group_by(question, response, total) %>%
  summarise(count = n()) %>%
  mutate(percent = count / total) %>% # HACK: create a variable to use with geom_text-percent aes
  mutate(question = case_when( # Rename question code to question text
    question == "1" ~ "Email o telefonate fraudolente con le quali\nsi chiedono i Suoi dati personali",
    question == "2" ~ "Frode acquisti online",
    question == "3" ~ "Attacchi informatici per impedire accesso a\nbanche o servizi pubblici",
    question == "4" ~ "Software dannosi (virus, ecc.) che infettano\ni dispositivi",
    question == "5" ~ "Furto di identità",
    question == "6" ~ "Ritrovo casuale di materiale online relativo\nad abusi sessuali su minori",
    question == "7" ~ "Materiale online in cui si promuove l'odio\nrazziale o l'estremismo religioso",
    question == "8" ~ "Attacco di hacker all'account email o all'account\nsu social network",
    question == "9" ~ "Frode online legata alla carta di credito o a\ntransazioni bancarie online",
    question == "10" ~ "Richiesta di pagamento per riacquisire il\ncontrollo del Suo dispositivo",
  )) %>%
  mutate(response = case_when( # Rename question code to question text
    response == "1" ~ "Niente",
    response == "2" ~ "Si è rivolto/a alla polizia",
    response == "3" ~ "Ha contattato il sito web/fornitore",
    response == "4" ~ "Ha contattato il Suo fornitore di\nservizi Internet",
    response == "5" ~ "Ha contattato un'associazione di\ntutela dei consumatori",
    response == "6" ~ "Ha segnalato la situazione attraverso\nun sito web o un indirizzo email ufficiale",
    response == "7" ~ "Altro",
    response == "8" ~ "Non sa"
  )) %>%
  ggplot(aes(x = percent, y = response, fill=factor(response))) +
  geom_bar(stat='identity') +
  geom_text(aes(label = percent(percent, accuracy = 1L, suffix = "")), position = position_dodge(width = 1) ,hjust = 1.3, size = 3, color = "white") + # remove % symbol and integer value) 
  facet_wrap(.~question) +
  theme_minimal() +
  theme(legend.position="bottom",
        legend.text = element_text(size = 7),
        axis.title.x = element_blank(),
        axis.title.y = element_blank(),
        axis.text.x=element_blank(),
        axis.text.y=element_blank()) +
  scale_fill_brewer(name = "", palette="Set2")
```


## Conoscenza canali ufficiali

Solo il 22% degli intervistati è a conoscenza di un modo per segnalare un crimine informatico o qualsiasi altro comportamento illegale online. Un numero di telefono (26%) è il modo più conosciuto, seguito da altro metodi (23%) mentre solo un intervistato su cinque conosce il sito web.


```{r aware_percent, eval=FALSE}
survey %>%
  drop_na(qc13t) %>%
  group_by(qc13t) %>%
  summarise(count = n()) %>%
  mutate(percent = count / sum(count) * 100)

survey %>%
  pivot_longer(qc13_1:qc13_5, names_to = "question", values_to = "response", values_drop_na = TRUE) %>%
  select(c("question", "response")) %>%
  group_by(question) %>% # Group by ID and TARG_AVG
  summarise(count = length(which(response==1))) %>%
  mutate(percent = count / sum(count) * 100) %>%
  arrange(desc(percent)) # order by count
```


```{r aware}
survey %>%
  pivot_longer(qc13_1:qc13_5, names_to = "question", values_to = "response", values_drop_na = TRUE) %>%
  select(c("question", "response")) %>%
  group_by(question) %>%
  summarise(count = length(which(response==1))) %>%
  mutate(question = case_when( # Rename question code to question text
    question == "qc13_1" ~ "Sito Web",
    question == "qc13_2" ~ "Indirizzo email",
    question == "qc13_3" ~ "Modulo online",
    question == "qc13_4" ~ "Numero di telefono",
    question == "qc13_5" ~ "Altro",
  )) %>%
  ggplot(aes(x = reorder(question, -count), y = count, fill = question)) + # reorder x axis by response count
  geom_bar(stat = "identity", position = position_dodge()) + 
  scale_x_discrete(guide = guide_axis(n.dodge=3)) + # avoid labels overlap
  scale_fill_brewer(name = "Metodo", palette="Set2") +
  xlab("") + 
  ylab("Intervistati") +
  theme_minimal()
```


```{r aware_age, eval=FALSE}
survey %>%
  drop_na(age_category) %>%
  pivot_longer(qc13_1:qc13_5, names_to = "question", values_to = "response", values_drop_na = TRUE) %>%
  select(c("age_category", "question", "response")) %>%
  group_by(age_category, question) %>% # Group by ID and TARG_AVG
  summarise(count = length(which(response==1))) %>%    # Count how many are there for each combination of ID and TARG_AVG
  arrange(desc(count)) %>% # order by count
  slice(1:4) %>% # get top 4
  mutate(question = case_when( # Rename question code to question text
    question == "qc13_1" ~ "Sito Web",
    question == "qc13_2" ~ "Indirizzo email",
    question == "qc13_3" ~ "Modulo online",
    question == "qc13_4" ~ "Numero di telefono",
    question == "qc13_5" ~ "Altro",
  )) %>%
  # Grouped
  ggplot(aes(fill=question, y=count, x=factor(age_category))) +
  geom_bar(position = "dodge", stat="identity") +
  scale_fill_brewer(name = "Metodo", palette="Set2") +
  xlab("Età") + 
  ylab("Intervistati") +
  theme_minimal()
```

## Segnalazione crimini informatici

La maggioranza degli intervistati (75%) non ha **mai** segnalato un crimine informatico, episodi di bullismo o molestie online, solo il 22% lo ha fatto: il 7% ha segnalato il crimine alla Polizia, circa il 6% alle associazioni di tutela dei consumatori, il 5% ad un sito web e il 4% al fornitore di servizi Internet (ISP). 

```{r report, eval=FALSE}
survey %>%
  drop_na(reported) %>%
  group_by(reported) %>%
  summarise(count = n()) %>%
  mutate(all = sum(count), 
         percent = paste0(round(100 * count/all, 2), "%")) %>%
  # Piechart
  ggplot(aes(x="", y=count, fill=factor(reported))) +
  geom_bar(stat="identity", width=1, color="white") +
  coord_polar("y", start=0) +
  theme_void() +
  # Add percent value on piechart
  geom_text(aes(label = percent), position = position_stack(vjust = 0.5)) +
  labs(x = NULL, y = NULL, fill = NULL, title = NULL)
```

```{r report_detail}
survey %>%
  pivot_longer(qc14_1:qc14_7, names_to = "question", values_to = "response", values_drop_na = TRUE) %>%
  select(c("question", "response")) %>%
  group_by(question) %>%
  summarise(count = length(which(response==1))) %>%
  #mutate(all = sum(count), 
  #       percent = paste0(round(100 * count/all, 2), "%"))
  mutate(question = case_when( # Rename question code to question text
    question == "qc14_1" ~ "Polizia o autorità",
    question == "qc14_2" ~ "Fornitore di servizi",
    question == "qc14_3" ~ "Sito Web",
    question == "qc14_4" ~ "Associazione di tutela\ndei consumatori",
    question == "qc14_5" ~ "Altro",
    question == "qc14_6" ~ "No, mai",
    question == "qc14_7" ~ "Non so",
  )) %>%
  ggplot(aes(x = reorder(question, -count), y = count, fill = question)) + # reorder x axis by response count
  geom_bar(stat = "identity", position = position_dodge()) + 
  scale_x_discrete(guide = guide_axis(n.dodge=3)) + # avoid labels overlap
  scale_fill_brewer(name = "Segnalazione", palette="Set2") +
  xlab("") + 
  ylab("Intervistati") +
  theme_minimal()
```

```{r report_age, eval=FALSE}
survey %>%
  drop_na(age_category) %>%
  pivot_longer(qc14_1:qc14_5, names_to = "question", values_to = "response", values_drop_na = TRUE) %>%
  select(c("age_category", "question", "response")) %>%
  group_by(age_category, question) %>% # Group by age_category and question
  summarise(count = length(which(response==1))) %>%
  arrange(desc(count)) %>% # Order by count
  slice(1:4) %>% # Get top 4
  mutate(question = case_when( # Rename question code to question text
    question == "qc14_1" ~ "Polizia o autorità",
    question == "qc14_2" ~ "Fornitore di servizi",
    question == "qc14_3" ~ "Sito Web",
    question == "qc14_4" ~ "Associazione di tutela dei consumatori",
    question == "qc14_5" ~ "Altro",
    #question == "qc14_6" ~ "No, mai",
    #question == "qc14_7" ~ "Non so",
  )) %>%
  ggplot(aes(fill=question, y=count, x=factor(age_category))) +
  geom_bar(position = "dodge", stat="identity") +
  ggtitle("Grado di istruzione") +
  ylab("") +
  theme_minimal()
```


## Azioni per tutelarsi

Anche se un intervistato su tre evita di comunicare informazioni personali online (31%), ben uno su cinque ha paura di diventare vittima di un crimine informatico (22%). Inoltre, solo un intervistato su dieci ritiene di essere in grado di tutelarsi adeguatamente contro i crimini informatici (9%).

```{r}
survey %>%
  pivot_longer(qc15r_1:qc15r_5, names_to = "question", values_to = "response", values_drop_na = TRUE) %>%
  select(c("question", "response")) %>%
  group_by(question) %>%
  summarise(count = length(which(response==1))) %>%
  mutate(all = sum(count), 
         percent = ceiling(100 * count/all)) %>%
  mutate(question = case_when( # Rename question code to question text
    question == "qc15r_1" ~ "Informazioni personali online non siano\nconservate in modo sicuro dai siti web",
    question == "qc15r_2" ~ "Informazioni personali online non siano\nconservate in modo sicuro dalle autorità pubbliche",
    question == "qc15r_3" ~ "Evita di comunicare informazioni personali online",
    question == "qc15r_4" ~ "Rischio di diventare vittima di un crimine\ninformatico sia in aumento",
    question == "qc15r_5" ~ "In grado di tutelarsi adeguatamente contro\ni crimini informatici",
  )) %>%
  ggplot(aes(x = reorder(question, -count), y = count, fill = question)) + # reorder x axis by response count
  geom_bar(stat = "identity", position = position_dodge()) +
  geom_text(aes(label = percent, vjust = 1.8), size = 3, color="white") +
  #geom_text(aes(label = percent)) + 
  ylab("Intervistati") +
  theme_minimal() +
  guides(fill=guide_legend(ncol=2)) +
  theme(legend.position="bottom",
        legend.text = element_text(size = 9),
        legend.box="vertical",
        legend.margin=margin(),
        axis.title.x = element_blank(),
        axis.text.x=element_blank()) +
  scale_fill_brewer(name = "", palette="Set2")
  
```


## Conclusioni

- L'uso giornaliero di Internet attraverso lo smartphone può essere considerata un abitudine consolidata da parte dei cittadini italiani: lo scambio di email, la messaggistica e i social network sono le attività preferite a tal punto che è proprio la password dell'account email quella che viene cambiata più spesso, almeno per le persone fino a 44 anni. 

* Le preoccupazioni riguardo la privacy e la sicurezza online, hanno cambiato il comportamento degli italiani: non aprono mail provenienti da sconosciuti, hanno installato un software antivirus e visitano solo siti che conoscono.

* Purtroppo, anche usando tutte queste precauzioni, continuano a non sentirsi ben informati sui rischi relativi alla sicurezza informatica, e non si sentono in grado di tutelarsi adegauatamente contro i crimini informatici.

* Anche se la maggior parte degli italiani sono preoccupati di diventare vittime di un crimine informatico, solo una minima parte lo è diventata e il crimine subito, per quanto fastidioso, si limita all ricezione di e‐mail o telefonate fraudolente o alla scoperta di software dannosi (virus, ecc.) sul proprio dispositivo. Forse proprio per questo motivo, solo un italiano su quattro ha denunciato il crimine alla Polizia o ad una associazione dei consumatori. Questo fatto mette in risalto anche un altra questione: i cittadini non conoscono i canali ufficiali messi a disposizione dalle Istituzioni per segnalare i crimini informatici, e continuano a rivolgersi alla Polizia, al provider di servizi internet o ai venditori sui loro siti web.
