---
title: "Atteggiamento dei cittadini italiani nei confronti della sicurezza informatica"
author:
  email: giunta.marco@spes.sissa.it
  name: Marco Giunta
date: "2021"
output:
  ioslides_presentation:
    css: styles/style.css
    incremental: yes
---

```{r setup, include=FALSE}
knitr::opts_chunk$set(echo = FALSE)
```

```{r eval = FALSE}
library(tidyverse)
library(haven)
ffc.stata <- read_dta(file = "ZA7580_v1-0-0.dta")
#ffc.spss <- read_sav(file = "ZA7580_v1-0-0.sav")

df_new <- ffc.stata %>% select(starts_with(c("isocntry", "d11", "d62", "qc", "d10", "d25", "d8r2")))

df_new = df_new %>% 
  rename(
    age = "d11",
    country = "isocntry",
    gender = "d10"
    )

# Replace 1,2 with gender
library(dplyr)
df_new = df_new %>% 
  mutate(gender = case_when(gender == 1 ~ "M",
                            gender == 2 ~ "F"))
# Saving df RData format
save(df_new, file = "df.rda")
# To load the data again
load("output/df.rda")
```

```{r, message=FALSE}
library(tidyverse)

# To load the data again
load("output/df.rda")
```


## Questionario - Introduzione

La Commissione Europea, tra l'8 e il 22 Ottobre 2019, ha sottoposto a 27,607 cittadini dei 28 stati membri dell' Unione Europa un questionario[^1] relativo all'atteggiamento nei confronti della sicurezza informatica.

#Il dataset del questionario disponil

I risultati della ricerca sono stati pubblicati a gennaio 2020: diamo uno sguardo più approfondito all'atteggiamento degli italiani

[^1]: https://europa.eu/eurobarometer/surveys/detail/2249 "Eurobarometer 92.2"

## Questionario - Età cittadini

L'età media dei partecipanti è 53 anni 

```{r, echo=FALSE}
df_new %>%
  group_by(country) %>%
  summarize(mean_age = mean(age)) %>%
  ggplot(aes(x = country, y = mean_age, fill = country)) + 
  geom_bar(stat = "identity") +
  geom_text(aes(label=ifelse(country == "IT", ceiling(mean_age), " ")), vjust=-1.3, size=3.5) +
  scale_x_discrete(guide = guide_axis(n.dodge=3)) +
  geom_hline(aes(yintercept = mean(mean_age)), color="blue", linetype="dashed") + 
  geom_text(aes( 0, mean(mean_age), label = ceiling(mean(mean_age)), vjust = -1, hjust = -1), size = 3, color="blue") + 
  labs(
    fill = "Nazioni",
    x = "Stati Unione Europea",
    y = "Età"
  ) +
  theme_minimal()
```

in linea con quella gli intervistati italiani. I partecipanti del nostro paese sono  

```{r}
# The above adds a redundant legend. With the legend removed:
df_new %>%
  filter(country == "IT") %>%
  ggplot(aes(x=gender, y=age, fill=gender)) + 
  geom_boxplot() +
  labs(x = "Sesso") + 
  labs(y = "Età") + 
    guides(fill=FALSE)
```

***






ATTEGGIAMENTO DEI CITTADINI EUROPEI NEI CONFRONTI DELLA SICUREZZA INFORMATICAcitizensla  ha incaricato 
La Commis


This survey was carried out by Kantar on behalf of Kantar Belgium in the 28 Member States of the European Union (EU) between . Some 27,607 EU citizens from different social and demographic categories were interviewed face-to-face at home and in their native language on behalf of the Directorate-General for Communication from European Commission. 


D11 Quanti anni ha?

Q1 Di che nazionalità è lei? La preghiamo di indicare il Paese/i Paesi pertinenti.


```{r eval = FALSE}
df_new %>%
  filter(country == "IT") %>%
  ggplot(aes(x = age)) + geom_histogram() +
  labs(x = "28 stati Unione Europea") + 
  labs(y = "Età") + 
  theme_minimal()

df_new %>%
  filter(country == "IT") %>%
  ggplot(aes(x = age, fill = gender)) +
  geom_histogram(binwidth = .8, alpha =.5, position = "dodge")
  

# The above adds a redundant legend. With the legend removed:
df_new %>%
  filter(country == "IT") %>%
  ggplot(aes(x=gender, y=age, fill=gender)) + geom_boxplot() +
  labs(x = "Sesso") + 
  labs(y = "Età") + 
    guides(fill=FALSE)
```


Q1: SE IL CODICE 29 È L'UNICA RISPOSTA TERMINARE L'INTERVISTA

D62 Utilizzo internet
QC1: dispositivo internet
QC2: attivita internet
QC3 preoccupazioni internet
QC4 cambio password
QC5 cambio modo uso internet problemi sicurezza
QC7 Quanto si sente ben informato/a sui rischi dei crimini informatici?
QC8 I crimini informatici includono diversi tipi di attività criminali. Quanto è preoccupato/a, personalmente, di trovarsi nelle seguenti situazioni o di esserne vittima?
QC9 Negli ultimi tre anni, con quale frequenza ha vissuto o è stato/a vittima di ciascuna delle seguenti situazioni?
QC10 Negli ultimi tre anni, i Suoi familiari, amici o conoscenti hanno vissuto o sono stati vittime di una di queste situazioni? Mi dica tutte le situazioni del caso.
QC11 Che cosa ha fatto in ognuna delle situazioni che ha vissuto personalmente o di cui è stato/a vittima?
QC14 Lei ha mai segnalato un crimine informatico o qualsiasi altro comportamento illegale online (ad es. attacchi informatici, bullismo o molestie online)?
QC15 Potrebbe dirmi quanto è d'accordo o in disaccordo con ciascuna delle seguenti affermazioni?

D8R2

livello di studio
1 basso
2 medio
3 alto
4 rifiuta
5 buuu
7 studia ancora 
8 NA (non sa)

SE "STUDIA ANCORA", CODIFICARE '00' ‐ SE "NESSUN TITOLO DI STUDIO" CODIFICARE '01' ‐ SE "RIFIUTA" CODIFICARE '98' ‐ SE "NON SA" CODIFICARE '99'


This is an R Markdown presentation. Markdown is a simple formatting syntax for authoring HTML, PDF, and MS Word documents. For more details on using R Markdown see <http://rmarkdown.rstudio.com>.

When you click the **Knit** button a document will be generated that includes both content as well as the output of any embedded R code chunks within the document.

## Slide with Bullets

- Bullet 1
- Bullet 2
- Bullet 3

## Slide with R Output

```{r cars, echo = TRUE}
summary(cars)
```

## Slide with Plot

```{r pressure}
plot(pressure)
```

